臺灣臺中地方法院刑事判決　　　　　　　　　　　　九十三年度易字第二三二七號
　　公　訴　人　臺灣臺中地方法院檢察署檢察官
　　被　　　告　甲○○
　　　　　　　　乙○○
右列被告等因頂替等案件，經檢察官提起公訴（九十二年度偵字第二三七二八號），
被告等於準備程序中就被訴事實均為有罪之陳述，受命法官於聽取當事人之意見後，
本院合議庭裁定改由受命法官獨任以簡式審判程序審理，判決如左：
    主  文
乙○○服用酒類，不能安全駕駛動力交通工具而駕駛，處有期徒刑肆月，如易科罰金
，以參佰元折算壹日。
甲○○意圖使犯人隱避而頂替，處有期徒刑肆月，如易科罰金，以參佰元折算壹日。
    事  實
一、乙○○於民國九十二年十二月三日凌晨四時許，在臺中市○村路○○○○路附近
    某ＰＵＢ店內與友人共飲威士忌酒後，明知服用酒類已達不能安全駕駛動力交通
    工具之程度，竟仍於同日凌晨五時餘許，駕駛其所有車牌號碼為六Ｖ－三一七八
    號之自用小客車行駛於道路上，於同日上午六時許，途經臺中市○○路○段一四
    二號前時，不慎擦撞停放於路旁之機車八輛（車牌號碼分別為ＤＪＨ－五九六、
    ＡＰＦ－三八一、ＴＥＹ－九五六、ＴＡＷ－六五九、ＴＧＡ－八七一、ＵＣＷ
    －○六○、ＬＲＱ－三九八、ＹＢＣ－四一六）及自用小客車一輛（車牌號碼為
    Ｒ五－八七五三）。旋由警據報前往處理，抽血檢驗乙○○血液中酒精濃度達三
    一○點一五ＭＧ／ＤＬ（換算為吐氣所含酒精成份為每公升一點四七毫克）。另
    甲○○獲悉乙○○前揭酒後駕車肇事一情後，明知乙○○肇事時其並未在場，為
    使乙○○脫免刑責，竟至臺中市警察局第一分局民權派出所，先後於同日十四十
    分許在該派出所、同日十九時二十分許在臺中市警察局第一分局刑事組，及同日
    二十一時十分許，在臺灣臺中地方法院檢察署，於警察及內勤檢察官訊問時出面
    頂替謊稱該車為其所駕駛，意圖使真正之犯人乙○○隱避，而故意為頂替之行為
    。
二、案經臺中市警察局第一分局報告臺灣臺中地方法院檢察署檢察官偵查起訴。
    理  由
一、訊據被告乙○○、甲○○二人均對於右揭事實坦承不諱，核與證人即現場目擊證
    人朱豐裕於警詢及偵查中、證人即趕至現場處理之警員黃漢文於偵查中證述情節
    相符，並有相片六張、中山醫院中港院區檢驗報告、臺中市政府警察局舉發違反
    道路交通管理事件通知單、臺中市警察局執行交通違規移置保管車輛領回通知、
    車禍現場圖、道路交通事故現場圖、道路交通事故調查報告表各一件附卷可稽。
    參之，被告乙○○酒後駕車未久，旋於上開時地撞擊停放於路旁之機車八輛及自
    用小客車一輛一情，益徵被告乙○○確係在服用酒類，已達不能安全駕駛動力交
    通工具程度，猶駕駛上開自用小客車至明。綜上所述，被告二人自白均與事實相
    符，足堪採信。本案事證明確，被告二人犯行均堪認定。
二、核被告乙○○所為，係犯刑法第一百八十五條之三之服用酒類不能安全駕駛動力
    交通工具罪；被告甲○○所為，係犯刑法第一百六十四條第二項、第一項之頂替
    罪。爰分別審酌被告甲○○明知駕車肇事之人係被告乙○○，竟為使被告乙○○
    脫免酒後駕車罪責，而出面頂替謊稱該車為其所駕駛，妨害偵查犯罪機關追查罪
    犯之正確性，企圖使犯罪之人逍遙法外，並使偵查機關為追查事實真相，進行原
    不需要之調查，浪費檢警人員調查之時間、人力成本，使真實更難以發見，且影
    響訴訟程序之進行，甚或可能發生不正確之結果，無視國家追訴犯罪人犯行之重
    要性及社會公義，惡性非輕；被告乙○○酒醉駕車不顧公眾安全肇致被害人車輛
    毀損，已值非難，竟又為逃避罪責，與被告甲○○一起向警察及檢察官謊稱駕車
    肇事之人係被告甲○○云云，玩弄偵查犯罪機關之人員，惡性實重於被告甲○○
    ，被告二人所為原均不宜輕縱，惟念及被告甲○○於九十二年十二月二十二日偵
    查中，在證人朱豐裕向檢察官結證目擊過程後，尚知當庭向檢察官直承頂替犯行
    ，被告乙○○亦能供出真正事實，且被告乙○○已賠償上開八輛機車及一輛自用
    小客車車主，達成和解，有和解書九張在卷可稽及被告二人嗣於審理中均能坦承
    犯行，表示悔意之態度，暨被告乙○○所犯罪名之最重法定刑即一年有期徒刑，
    雖較被告甲○○所犯頂替罪之最重法定刑即二年有期徒刑為輕，惟被告乙○○整
    體行為之惡性實不輕於被告甲○○，業如前述等一切情狀，均從輕分別量處如主
    文所示之刑，並均諭知易科罰金之折算標準。
據上論斷，應依刑事訴訟法第二百七十三條之一第一項、第二百九十九條第一項前段
，刑法第一百六十四條第二項、第一項、第一百八十五條之三、第四十一條第一項前
段，罰金罰緩提高標準條例第一條前段、第二條，判決如主文。
中      華      民      國    九十三    年     十二     月      二      日
                                    臺灣臺中地方法院刑事第十庭
                                            法  官  江  奇  峰
右正本證明與原本無異。
如不服本判決，應於送達後十日內向本院提出上訴狀（須附繕本），上訴於臺灣高等
法院臺中分院。
                                            書記官
中      華      民      國    九十三    年     十二     月      二      日
附錄論罪科刑法條
刑法第一百八十五條之三：
服用毒品、麻醉藥品、酒類或其他相類之物，不能安全駕駛動力交通工具而駕駛者，
處一年以下有期徒刑、拘役或三萬元以下罰金。
刑法第一百六十四條：
藏匿犯人或依法逮捕拘禁之脫逃人或使之隱避者，處二年以下有期徒刑、拘役或五百
元以下罰金。
意圖犯前項之罪而頂替者，亦同。
